最　高　行　政　法　院　裁　定
                                     100年度裁字第3108號
上  訴  人　中正國防幹部預備學校
代　表　人　李國榮
訴訟代理人　許宏宇律師
被  上訴人　楊志中
          　施文竣
          　謝仲愷
          　謝富明
          　張嘉文
          　張百祥
          　江樹根
          　林佾弘
            周昱丞
          　劉善文
　          林敏森
　          夏祐豪
          　夏東發
上列當事人間償還公費事件，上訴人對於中華民國100年7月21日
及9月8日臺北高等行政法院100年度訴字第467號判決，提起上訴
，本院裁定如下：
　　主  文
上訴駁回。
上訴審訴訟費用由上訴人負擔。
　　理  由
一、按對於高等行政法院判決之上訴，非以其違背法令為理由，
    不得為之，行政訴訟法第242條定有明文。依同法第243條第
    1項規定，判決不適用法規或適用不當者，為違背法令；而
    判決有同條第2項所列各款情形之一者，為當然違背法令。
    是當事人對於高等行政法院判決上訴，如依行政訴訟法第24
    3條第1項規定，以高等行政法院判決有不適用法規或適用不
    當為理由時，其上訴狀或理由書應有具體之指摘，並揭示該
    法規之條項或其內容；若係成文法以外之法則，應揭示該法
    則之旨趣，倘為司法院解釋或本院之判例，則應揭示該判解
    之字號或其內容。如以行政訴訟法第243條第2項所列各款情
    形為理由時，其上訴狀或理由書，應揭示合於該條項各款之
    事實。上訴狀或理由書如未依此項方法表明者，即難認為已
    對高等行政法院判決之如何違背法令有具體之指摘，其上訴
    自難認為合法。
二、緣被上訴人楊志中、施文竣、謝仲愷、張嘉文、林佾弘、夏
    祐豪（原名：夏祥恩）、周昱丞、劉善文及已故之江俊賢原
    係上訴人學校之學生，分別因志趣不合、成績未達標準或違
    反校規等事由而於民國85年3月至89年6月間退學或轉學；被
    上訴人謝富明、張百祥、江樹根、林敏森、夏東發分別為學
    生謝仲凱、張嘉文、江俊賢、林佾弘、夏祐豪之法定代理人
    ，於上開學生入學時均切結同意就其未成年子女中途轉學或
    退學時所需償還在校期間之費用負連帶償還之責。上訴人依
    「國軍各軍事學校退學開除學生賠償費用辦法」（88年6月9
    日修正名稱為「國軍各軍事學校轉學退學開除學生賠償費用
    辦法」）、入學志願書及保證書之規定，請求被上訴人賠償
    在校期間之各項費用，因被上訴人迄未繳納，上訴人依行政
    契約之法律關係提起行政訴訟，經原判決駁回。
三、上訴人以原判決違背法令，主張意旨略以：(一)依司法院釋字
    第605號解釋曾有田大法官協同意見書、第474號解釋意旨，
    行政程序法第131條第1項之消滅時效期間，應僅適用於行政
    程序法施行後發生之公法上請求權，至施行前發生之公法上
    請求權，應類推適用民法15年之消滅時效，且因請求權發生
    在行政程序法施行前，依實體從舊、法律不溯及既往原則，
    縱使殘餘期間自行政程序法施行日起算較5年長者，仍依其
    期間。原判決逕自類推適用民法總則施行法第18條，將消滅
    時效縮短至5年，嚴重影響法秩序之安定，與時效制度之本
    旨相背等語。惟查，公法上請求權於行政程序法施行前成立
    而可行使者，自行政程序法施行日起算，其殘餘期間較行政
    程序法第131條第1項所定時效期間為長者，應自該法施行日
    起，適用該法第131條第1項所定5年時效期間之規定；且關
    於公法上請求權之消滅時效，時效完成之法律效果應為權利
    當然消滅，非僅發生義務人得為拒絕給付之抗辯，不宜類推
    適用民法第144條關於抗辯權之規定等法律意見，有本院95
    年8月份庭長法官聯席會議決議可參。本件上訴人之請求權
    已罹於時效而消滅，業經原判決於判決理由中論述綦詳，且
    詳實明得心證之理由。經核其上訴狀所載內容，無非係就
    原審所為論斷或駁斥其主張之理由，泛言原判決違背法令，
    而非具體表明原判決究竟有如何合於不適用法規或適用不當
    、或有行政訴訟法第243條第2項所列各款之情形，尚難認為
    已對原判決之如何違背法令有具體之指摘。依首開規定及說
    明，應認其上訴為不合法。
四、據上論結，本件上訴為不合法。依行政訴訟法第249條第1項
    前段、第104條，民事訴訟法第95條、第78條，裁定如主文
    。
中　　華　　民　　國　　100　 年　　12　　月　　29　　日
                    最高行政法院第二庭
                        審判長法官　劉　鑫　楨
                              法官　姜　素　娥
                              法官　吳　慧　娟
                              法官　許　瑞　助
                              法官　李　玉　卿

以  上  正  本  證  明  與  原  本  無  異
中　　華　　民　　國　　100　 年　　12　　月　　30　　日
　　　　　　　　　　　　　　　書記官　賀　瑞　鸞